【裁判字號】    99,交聲,13
【裁判日期】    990105
【裁判案由】    交管條例聲異
【裁判全文】
臺灣板橋地方法院交通事件裁定          99年度交聲字第13號
原處分機關  交通部公路總局臺北區監理所板橋監理站
異  議  人  甲○○
即受處分人
上列受處分人因違反道路交通管理處罰條例案件，對於交通部臺
北區監理所板橋監理站中華民國98年12月15日所為之板監裁字第
裁41－C00000000 號處分（原舉發通知單號：中華民國98年2 月
8 日臺北縣政府警察局北縣警交大字第C00000000 號），聲明異
議，本院裁定如下：
    主  文
異議駁回。
    理  由
一、原處分以：聲明異議人即受處人甲○○於民國（下同）98年
    2 月8 日15時3 分許，因駕乘自己所有之車號：DXH－116號
    輕型機車，行經臺北縣板橋市○○路與永豐街之設有燈光號
    誌管制之交岔路口，有違規闖越紅燈左轉之事實，適為在場
    執勤之臺北縣政府警察局海山分局海山派出所員警發現即予
    攔停稽查，同日填製北縣警交大字第C00000000 號舉發違反
    道路交通管理事件通知單（下稱舉發單）當場舉發之，其上
    並明確記載本件應到案日期為98年2 月23日前，應到案處所
    則係板橋監理站（即原處分機關），前開舉發單復經交付在
    場之異議人本人親自簽收。案經移送原處分機關，惟異議人
    均未遵期自行繳納罰鍰，亦未依限到案辦理，而逾越應到案
    期限60日以上，經原處分機關於98年12月15日，逕行裁決異
    議人最高額罰鍰新臺幣（下同）4,500 元，並記違規點數3
    點。
二、異議人聲明不服意旨則謂：伊於98年2 月8 日騎乘所有之車
    號：DXH－116號機車，因一時不察闖紅燈，遭海山分局海山
    所警員舉發，惟因通知單遺失，且時日已久及未收到催繳通
    知，致未自動繳納罰鍰，亦未遵期到案辦理，嗣於98年12月
    18日收悉裁決書載明罰鍰4,500 元；伊係因通知單遺失，又
    不瞭解交通違規之罰鍰與相關程序規定，致受裁處最高額罰
    鍰，伊實無能力擔負如此高額罰鍰；況依道路交通管理處罰
    條例第53條規定之「新臺幣1,800 元以上5,400 元以下罰鍰
    」內容，原處分裁罰4,500 元，實屬過高而不符比例原則，
    懇請撤銷原處分並准予低罰云云。
三、經查：
(一)、按受處分人不服第8 條主管機關所為之處罰，得於接到裁決
    書之翌日起20日內，並得依法扣除在途期間，向管轄地方法
    院聲明異議，道路交通管理處罰條例第87條第1 項及道路交
    通案件處理辦法第12條分別定有明文。查本件異議人有因旨
    開交通違規，經原處分機關作成98年12月15日板監裁字第裁
    41－C00000000 號違反道路交通管理事件裁決書，並以異議
    人之住所地址「臺北縣板橋市○○路○ 段179 號10樓之1 」
    為應送達處所，而交付郵務機關以行郵務送達程序，惟郵務
    機關尚未將本案之送達證書擲回一情，此據原處分機關述明
    在卷（參原處分機關98年12月29日北監板四字第0982010140
    號對違反道路交通管理事件不服裁決聲明異議案件移送書，
    意見欄第二點之記載）；又異議人於前開裁決書作成後之98
    年12月24日，有向原處分機關提起本件聲明異議，並敘陳以
    ：伊有於98年12月18日收到裁決書，載明罰鍰4,500 元等語
    ，且提出如上裁決書影本1 份為證，亦有該聲明異議狀全件
    附卷足參。是衡以如上情節，足認異議人確實收悉前開交通
    違規事件之裁決，並於收受該裁決書之翌日起20日內，繼為
    本件聲明異議請求，核與道路交通管理處罰條例第87條第1
    項、道路交通案件處理辦法第12條等規定要件相符，先予敘
    明。
(二)、按違反道路交通管理事件之舉發程序，依違反道路交通管理
    事件統一裁罰基準及處理細則第11條第1 項規定，係為「當
    場舉發」與「逕行舉發」二類，而依法執行交通稽查勤務之
    人員，於當場舉發行為人有違反道路交通管理處罰條例之情
    形時，應踐行下列之法定程序事項：應填記駕駛人或行為人
    姓名、性別、出生年月日、地址、身分證統一編號及車主姓
    名、地址、車牌號碼、車輛種類。被查獲之駕駛人或行為人
    為受處分人時，應於填記通知單後將通知聯交付該駕駛人或
    行為人簽名或蓋章收受之；拒絕簽章者，仍應將通知聯交付
    該駕駛人或行為人收受，並記明其事由及交付之時間；拒絕
    收受者，應告知其應到案時間及處所，並記明事由與告知事
    項，視為已收受。
(三)、次按汽車駕駛人，行經有燈光號誌管制之交岔路口闖紅燈者
    ，處1,800 元以上5,400 元以下罰鍰，並記違規點數3 點，
    路交通管理處罰條例第53條第1 項、第63條第1 項第3 款分
    別定有明文；至所謂闖紅燈，係指車輛面對圓形紅燈時，仍
    逕予穿越路口至銜接路段，不論左轉、直行或迴轉，均屬闖
    紅燈之行為。其次，依違反道路交通管理事件統一裁罰基準
    及處理細則第2 條規定：「（第1 項）處理違反道路交通管
    理事件之程序及統一裁罰基準依本細則之規定辦理。（第2
    項）前項統一裁罰基準，如附件違反道路交通管理事件統一
    裁罰基準表。」；而前揭統一裁罰基準表所定有關違反道路
    交通管理條例第53條第1 項「行經有燈光號誌管制之交岔路
    口闖紅燈」之違規事件，其統一裁罰基準（機器腳踏車）係
    ：(1)、期限內繳納或到案聽候裁決者，裁處1,800 元；(2)、
    逾越應到案期限30日內，繳納罰鍰或到案聽候裁決者，裁處
    2,700 元；(3)、逾越應到案期限30日以上60日以內，繳納罰
    鍰或到案聽候裁決者，裁處3,600 元；(4)、逾越應到案期限
    60日以上，繳納罰鍰或逕行裁決處罰者，裁處4,500 元。
(四)、查本件異議人有在如上時、地，因駕乘車號：DXH－116號輕
    型機車違規闖越紅燈左轉之事實，經在場執勤之臺北縣政府
    警察局分局員警發現即予攔查，並填單舉發前述違規，且於
    舉發單內明確載記本件應到案日期為98年2 月23日前，應到
    案處所為板橋監理站（即本案原處分機關）後，交付在場之
    異議人本人親自簽收等情節，業據異議人自承在案（參本院
    卷附98年12月23日聲明異議狀），並有該舉發單移送聯影本
    1 紙在卷足稽，是異議人確有旨開違規闖越紅燈左轉之行為
    ，可信為真實。而本案員警填單舉發異議人有首述交通違規
    事實，且經在場之異議人簽名收悉，依前揭規定，堪認其當
    場舉發之程式係屬合法、有效。況且，本件交通違規之舉發
    單填製日期為98年2 月8 日，其應到案之期限則係98年2 月
    23日前，衡情異議人並未有何難以遵期自行繳納罰鍰或到案
    聽候裁決之可能；異議人復未能舉實以證其有因不可歸責於
    己之事由致無法依限繳付罰鍰或到案辦理等情。再按交通違
    規行為之舉發，依道路交通管理處罰條例第9 條規定，受舉
    發人於接悉該舉發通知單後15日內得不經裁決，逕依同條例
    第92條第3 項之罰鍰基準，向指定處所繳納罰鍰結案，徵諸
    本案舉發單上亦有為員警於「得採網際網路、語音轉帳、郵
    繳或向委託代收之機構繳納罰鍰」一欄內填記「ˇ」符號明
    確（參本院卷附舉發單移送聯影本），則異議人在場簽名收
    受如上舉發單，已可知悉其得循據前述方式依限繳結本案違
    規裁處罰鍰之內容。然而，異議人收悉本案舉發單後，均未
    遵期繳付罰鍰，亦未依限前往原處分機關到案辦理，迄於98
    年12月15日，始為原處分機關依據前揭各規定，逕行裁決最
    高額罰鍰4,500 元，經核並無違法或不當。異議人執持前開
    辯解請求撤銷原處分云云，均不足採。綜前所論，本件異議
    聲明為無理由，予以駁回。
據上論結，應依道路交通案件處理辦法第19條，裁定如主文。
中    華    民    國    99    年    1     月    5     日
                        交通法庭法  官  黎錦福
上列正本證明與原本無異。
如不服本裁定，應於裁定送達後5 日內敘明抗告理由，向本院提
出抗告狀。
                                書記官  蔡麗春
中    華    民    國    99    年    1     月    5     日

司法院資訊處製作；財團法人民間司法改革基金會備份。
